【裁判字號】    98,易,539
【裁判日期】    990113
【裁判案由】    詐欺
【裁判全文】
臺灣宜蘭地方法院刑事判決               98年度易字第539號
公  訴  人  臺灣宜蘭地方法院檢察署檢察官
被      告  丙○○
上列被告因詐欺案件，經檢察官提起公訴（98年度偵緝字第250
號），本院判決如下：
    主  文
丙○○幫助犯詐欺取財罪，處有期徒刑肆月，如易科罰金，以新
台幣壹仟元折算壹日。
    事  實
一、丙○○能預見將金融帳戶之存摺、金融卡及密碼等資料提供
    予他人使用，極易遭詐騙集團利用作為犯罪工具使用，竟不
    違背其本意，仍基於幫助姓名、年籍不詳之詐騙集團成員遂
    行詐欺取財之犯意，於民國96年3、4月間某日時，在桃園縣
    某處，將所申辦合作金庫商業銀行（下稱合庫銀行）桃園分
    行帳號：0000000000000號帳戶之存摺、金融卡及密碼等物
    交付予詐騙集團成員使用，該詐騙集團成員乃於：(一)96年4
    月28日下午2時8分許，撥打電話予甲○○，佯稱甲○○於網
    路拍賣中，匯款方式誤設為自動約定轉帳，需至自動櫃員機
    操作解除，甲○○因而陷於錯誤，遂依指示於96年4月28日
    下午2時55分許至屏東市○○路郵局自動櫃員機操作，因而
    匯款新台幣（下同）7,058元至丙○○前開合庫銀行桃園分
    行帳戶內；(二)96年4月28日下午3時許，撥打電話予丁○○，
    佯稱丁○○於網路拍賣中，匯款方式誤設為自動約定轉帳，
    需至自動櫃員機操作解除，丁○○因而陷於錯誤，遂依指示
    於96年4月28日下午3時48分許至基隆市海洋大學郵局自動櫃
    員機操作，因而匯款16,016元至丙○○前開合庫銀行桃園分
    行帳戶內；(三)96年4月28日下午，撥打電話予乙○○，佯稱
    乙○○於購物消費中，匯款方式有錯誤，需至自動櫃員機操
    作解除，乙○○因而陷於錯誤，遂依指示於96年4月28日下
    午4時24分許，至台南市○○區○○街海佃郵局自動櫃員機
    操作，因而匯款8,989元至丙○○前開合庫銀行桃園分行帳
    戶內。
二、案經桃園縣政府警察局桃園分局報請臺灣桃園地方法院檢察
    署檢察官呈請臺灣高等法院檢察署檢察長令轉臺灣宜蘭地方
    法院檢察署檢察官偵查起訴。
    理  由
一、訊據被告丙○○於偵查及本院審理中，坦承將其前開合庫銀
    行桃園分行帳號：0000000000000號帳戶之存摺、金融卡及
    密碼交付予綽號「大姐頭」之女子使用，惟矢口否認有幫助
    詐欺取財犯行，並辯稱：當初是朋友「阿吉」介紹，有1個
    50歲老女人說帳戶借她轉一下，有人欠她錢，但帳戶不能用
    ，伊有問有沒有違法，她說沒有，說帳戶借她2個禮拜，「
    阿吉」給伊3千元，說是給伊喝茶，2個禮拜後，伊打電話找
    不到人，就去報遺失云云。經查：
  (一)被害人甲○○、丁○○、乙○○前於警訊中，就其遭詐騙集
    團成員佯稱以購物匯款方式有誤，因而陷於錯誤，而至自動
    櫃員機操作，分別匯款至被告前開合庫銀行桃園分行帳戶等
    情，於警訊中分別指述在卷（參見97年度偵字第22308號卷
    第13、14頁96年4月28日警訊筆錄、同卷第20至22頁96年4月
    28日警訊筆錄、同卷第27頁96年4月28日警訊筆錄），並有
    被害人甲○○、丁○○、乙○○所提自動櫃員機匯款資料3
    紙在卷可佐（97年度偵字第22308號卷第19、23、31頁），
    及合庫銀行桃園分行96年6月5日合金桃作字第0960002876號
    函檢送之帳號：0000000000000號帳戶之開戶資料、交易明
    細表等件附卷可證（97年度偵字第22308號卷第5至8頁）。
  (二)按金融帳戶為個人理財之工具，申請開設金融帳戶並無任何
    特殊之限制，一般民眾皆可以存入最低開戶金額之方式申請
    之，且每人可在不同之金融機構申請多數之存款帳戶使用，
    此乃眾所週知之事實，另向銀行或郵局開設帳戶，請領存摺
    及金融卡之事，係針對個人身分之社會信用而予資金流通，
    具有強烈之屬人性，故依一般社會經驗常情，實無使用他人
    帳戶使用之必要；茍有人不以自己名義申請開戶，反向他人
    蒐購銀行或郵局帳戶使用，依一般人之普通常識，應知該人
    係欲藉他人之帳戶取得財產犯罪之不法所得，且欲以之隱匿
    實際取得不法所得之人之身分。被告乃係智慮成熟之成年人
    ，對此一情形自無不知之理，是其可預見將金融帳戶交由他
    人使用，可能幫助他人從事財產犯罪，而仍將其所有之上開
    帳戶存摺及提款卡交付他人使用，顯有縱他人以其金融帳戶
    實施財產犯罪亦不違背其本意之幫助意思自明。綜上所述，
    本件事證明確，被告前開所辯要屬卸責之詞，不足採信，其
    犯行堪以認定，應依法論科。
二、被告將其金融帳戶提供他人使用，幫助詐騙集團成員實施詐
    欺取財犯行，核其所為，係犯刑法第339條第1項詐欺取財罪
    之幫助犯，又被告幫助他人犯罪，為幫助犯，依刑法第30條
    第2項減輕其刑。被告以一提供帳戶之幫助行為同時幫助詐
    騙集團成員多次為詐欺取財犯行，係以一行為觸犯數罪名，
    為想像競合犯，應從一重處斷。爰審酌被告將帳戶交予詐騙
    集團成員使用，非但增加被害人尋求救濟及治安機關查緝犯
    罪之困難，亦使犯罪集團得以順利掩飾其犯罪所得之財物，
    危害被害人財產安全及社會治安，依其犯罪之動機、目的、
    手段、犯罪所生之損害，及犯罪後之態度等一切情狀，量處
    被告如主文所示之刑，並諭知易科罰金之折算標準，以示懲
    儆。
據上論斷，應依刑事訴訟法第299條第1項前段，刑法第339條第
1項、第30條、第55條、第41條第1項前段，刑法施行法第1條之1
第1項、第2項前段，判決如主文。
本案經檢察官陳嘉瑜到庭執行職務
中    華    民    國    99    年    1     月    13    日
                  刑事第四庭審判長法  官  林楨森
                                  法  官  蔡仁昭
                                  法  官  辜漢忠
以上正本證明與原本無異。
如不服本判決應於收受送達後十日內向本院提出上訴書狀，並應
敘述具體理由；其未敘述上述理由者，應於上訴期間屆滿後二十
日內向本院補提理由書(均須按他造當事人之人數附繕本)「切勿
逕送上級法院」。
                                  書記官  許麗汝
中    華    民    國    99    年    1     月    13    日
附錄本案論罪科刑法條：
刑法第339條第1項
意圖為自己或第三人不法之所有，以詐術使人將本人或第三人之
物交付者，處5年以下有期徒刑、拘役或科或併科1千元以下罰金
。

司法院資訊處製作；財團法人民間司法改革基金會備份。
